臺灣板橋地方法院刑事判決　　　　　　 93年度交易字第182號
公　訴　人　臺灣板橋地方法院檢察署檢察官
被　　　告　乙○○
　　　　　　　　　　　六號
上列被告因過失致死等案件，經檢察官提起公訴（93年度偵字第
11291 號、第12976 號），本院依簡式審判程序，判決如下：
    主  文
乙○○服用酒類，不能安全駕駛動力交通工具而駕駛，處有期徒
刑參月；又因過失致人於死，處有期徒刑玖月。應執行有期徒刑
拾壹月。
    事  實
一、乙○○明知駕駛動力交通工具前不得飲用酒類，飲用酒類後
    將產生意識不清、反應遲緩、控制能力薄弱等作用，不能安
    全駕駛動力交通工具，詎於民國93年4 月4 日午間11時30分
    ，在桃園縣內壢工地飲用酒類，至同日午間12時許，已飲用
    一瓶保力達加半瓶米酒後，客觀上已達不能安全駕駛動力交
    通工具之狀態，又其機車駕駛執照業經吊扣，依規定不得駕
    駛車輛，竟仍駕駛車牌號碼HYR-405 號重型機車，沿臺北縣
    三峽鎮○○路由三峽往新店方向行駛，從桃園縣欲至臺北縣
    新店市尋找失去聯絡之女兒，嗣於同日13時40分許，行經臺
    北縣三峽鎮○○路40號前，本應注意酒後不得駕駛動力車輛
    ，且駕駛機車應注意車前狀況，隨時採取必要之安全措施，
    以防止發生危險事故，又依當時天候陰，現場為有日間自然
    光線之乾燥、無缺陷、直線柏油路面，無障礙物，視距良好
    等情形，並無不能注意之情事，竟疏於注意，在酒後貿然行
    駛，撞及正橫越該處馬路之林義福，林義福因而受有腦挫傷
    、額骨骨折、左下肢、小腿挫裂等之傷害而倒地不起，經送
    醫急救後，仍因額骨骨折併腦損傷而不治死亡，乙○○於肇
    事後，於其上開過失犯行未為有偵查犯罪職權之公務員知悉
    前，經路人報警而未報明肇事人姓名，乙○○留在現場等候
    員警到場處理而自首並接受裁判。嗣經警方據報前往處理後
    ，於當日15時22分許，對乙○○進行酒精測試時，發現其吐
    氣所含酒精成分仍高達每公升0.82毫克，顯已欠缺安全駕駛
    動力交通工具之能力，而查知其酒後駕車上情。
二、案經臺灣板橋地方法院檢察署檢察官相驗及林義福之子甲○
    ○訴由臺北縣政府警察局三峽分局報告臺灣板橋地方法院檢
    察署檢察官偵查起訴。本院於準備程序進行中，乙○○就被
    訴事實為有罪之陳述，經告知簡式審判程序之旨，並聽取各
    當事人之意見後，裁定進行簡式審判程序。
    理  由
一、上揭事實，迭據被告乙○○於警詢、偵查及本院審理時均供
    認不諱，與在現場目擊車禍經過之證人黃明昌於警詢時所證
    述之情節互核相符，並經被害人林義福之子甲○○於警詢、
    偵查中指訴在卷，復有道路交通事故現場圖（草圖）、道路
    交通事故調查報告表（一）、（二）、道路交通事故調查卷
    宗所附道路交通事故檢核表、當事人調查筆錄、見證人、關
    係人調查筆錄、刑法第185 條之3 案件測試觀察記錄表、道
    路交通事故肇事人自首情形紀錄表各1 份、酒精濃度值測試
    單紙、汽車駕駛人酒後生理協調平衡檢測紀錄卡各1 紙、現
    場照片28張、舉發違反道路交通管理事件通知單影本2 紙附
    卷可稽，而被害人林義福因上開車禍造成如事實欄所示之傷
    害，經送醫急救後仍因額骨骨折併腦損傷而不治死亡之事實
    ，業經臺灣板橋地方法院檢察署檢察官率同檢驗員前往相驗
    屬實，製有勘驗筆錄、驗斷書及相驗屍體證明書各一份在卷
    足按，並有相驗照片8 幀附卷足憑，且有財團法人恩主公醫
    院所出具之乙種診斷證明書1 紙在卷可參，堪認被告前開自
    白確與事實相符。按汽車（包括機車）行駛時，駕駛人應注
    意車前狀況，並隨時採取必要之安全措施；飲用酒類或其他
    類似物後其吐氣所含酒精成份超過每公升0.25毫克或血液中
    酒精濃度超過百分之0.05以上者，不得駕車，道路交通安全
    規則第94條第3 項、第114 條第2 款分別定有明文。又案發
    當時天候陰、路面乾燥、並無障礙物、視線良好，亦無不能
    注意之情事。且依被告於警詢時供稱：「我看見那位老伯由
    我前方右側往路中行走，我看見時的情形，我就向我的右側
    要閃避這位行人，但是他突然倒退要回路邊，我就立即又向
    我的左側閃避他」（偵查卷第3 頁背面）、證人黃明昌於警
    詢時亦證稱：「當時我看見一位男子（阿伯）站在路面邊線
    上，他面向廟的方向，他約走了一步然後停下來，然後又看
    見一位騎士由三峽往新店方向行駛，我覺得該騎士有看見行
    人，因為他看見阿伯時，有放慢速度，然後騎士又加速，然
    後阿伯準備要走時，騎士有閃一下（向對方車道），然後閃
    避不及就發生碰撞」（偵查卷第7 頁），由被告操控情形及
    案發經過以觀，被告察覺緩慢步行，欲橫越馬路之被害人後
    ，無法立即應變並即時採取必要之安全措施而碰撞被害人，
    顯示當時已受酒精影響而操控能力不佳。從而被告於上揭時
    地飲酒過量，已達不能安全駕駛交通工具之程度，竟仍駕駛
    交通工具，終因疏於注意，肇事致人死亡，被告對本件車禍
    之發生顯有過失。而被害人林義福因本件車禍致額骨骨折併
    腦損傷而死亡，已如前述，則被告之過失行為與被害人林義
    福死亡間，具有相當因果關係，亦可認定。綜據上述，本件
    事證明確，被告過失犯行洵堪認定，自應依法論科。
二、核被告所為，係犯刑法第185 條之3 酒後駕車公共危險罪、
    同法第276 條第1 項之過失致死罪。按汽車（包括機車）駕
    駛執照為駕駛汽車之許可憑證；駕駛執照吊扣期間駕車者，
    應處汽車（包括機車）駕駛人罰鍰並當場禁止其駕駛及扣留
    其車輛牌照，此觀道路交通安全規則第50條第1 項前段及道
    路交通管理處罰條例第21條第1 項第7 款規定自明，足認吊
    扣駕駛執照期間絕對禁止該駕駛人駕車，本件被告在駕駛執
    照遭吊扣期間駕駛汽車，業經其自承在卷，並有臺北縣政府
    警察局舉發違反道路交通管理事件通知單影本在卷可稽，被
    告無駕駛執照駕車，又同時為酒醉駕車而肇事，因而致人死
    亡而應負刑事責任，均應依同條例第86條第1 項之規定加重
    其刑（最高法院91年度臺上字第5274號判決參照）。另本件
    車禍發生後，係由路人報警而未報明肇事人姓名，於承辦警
    員到場處理時，被告在場當場承認為肇事人，對於上開過失
    致死罪部分，屬於有偵查權限之警員發覺前自首而受裁判，
    有卷附93年4 月4 日調查筆錄及臺北縣政府警察局三峽分局
    交通分隊道路交通事故肇事人自首情形紀錄表附卷可憑，應
    依刑法第62條之規定就該部分減輕其刑，並依刑法第71條第
    1 項規定先加後減之。被告所犯上開二罪間，犯意各別，構
    成要件互殊，應分論併罰。爰審酌被告駕照已遭吊扣，竟於
    服用酒類，酒後呼氣值高達每公升0.82毫克，已處於不能安
    全駕駛動力交通工具之狀態下，恣意駕駛車輛上路，既漠視
    自身安危，更枉顧公眾用路安全，終肇事致人死亡，事後經
    被害人家屬要求賠償新臺幣12萬元，仍未能賠償而與被害人
    家屬達成和解，又未積極聯繫協調及表示慰問之意，業經告
    訴人甲○○到庭陳述在卷，顯然未努力撫平被害人家屬喪失
    至親之傷痛，不容輕縱，兼衡被告犯後自首並坦承犯行，尚
    有可取之處，陳稱因自身為勞工，資力有限始無力賠償，但
    仍願認錯賠償之意，及案發時被害人橫越馬路、被告仍見試
    圖閃避之舉等一切情狀，分別量處如主文所示之刑，並定其
    應執行之刑，以資懲儆。
據上論斷，應依刑事訴訟法第273 條之1 第1 項、第299 條第1
項前段，刑法第185 條之3 、第276 條第1 項、第62條、第71條
第1項、第51條第5 款，道路交通管理處罰條例第86條第1 項，罰
金罰鍰提高標準條例第1 條前段，判決如主文。
本案經檢察官陳銘祥到庭執行職務。
中　　華　　民　　國　　94　　年　　4 　　月　　29　　日
                              交通法庭法  官  王  偉  光
上正本證明與原本無異。
如不服本判決，應於判決送達後10日內向本院提出上訴狀 (應附
繕本)， 上訴於臺灣高等法院。
                                       書記官 陳  怡  君
中　　華　　民　　國　　94　　年　　5 　　月　　3 　　日
附錄本案論罪科刑法條全文：
刑法第一百八十五條
服用毒品、麻醉藥品、酒類或其他相類之物，不能安全駕駛動力
交通工具而駕駛者，處一年以下有期徒刑、拘役或三萬元以下罰
金。
刑法第二百七十六條
因過失致人於死者，處二年以下有期徒刑、拘役或二千元以下罰
金。
從事業務之人，因業務上之過失犯前項之罪者，處五年以下有
期徒刑或拘役，得併科三千元以下罰金。
